臺灣高等法院臺中分院刑事裁定　　　　 96年度交抗字第355號
抗　告　人
即受處分人　甲○○
　　　　　　　　　　　號2樓
上列抗告人因違反道路交通管理處罰條例案件，不服臺灣彰化地
方法院中華民國96年4月9日裁定（95年度交聲字第1054號）提起
抗告，本院裁定如下：
    主  文
抗告駁回。
    理  由
一、原裁定意旨略以：抗告人即受處分人甲○○聲明異議意旨略
    以：受處分人於民國95年10月30日上午9時25分，駕駛車牌
    號碼DF-7730號自用小客車，行經國道3號高速公路南下158.
    7公里處即大甲收費站，經員警攔檢表示伊行車並未繫安全
    帶，然因當時伊轉身取拿零錢欲購買回數票且伊身材壯碩而
    擋住所繫安全帶，致使員警誤認伊行車並未繫安全帶，且員
    警當場並未錄影或照相取證，故交通部公路總局臺中區監理
    所彰化監理站95年11月6日所為之處分（彰監四字第裁64-Z0
    0000000號裁決書）於法不合，爰聲明異議，請求撤銷原處
    分云云。按汽車行駛於高速公路上，其駕駛人或前座乘客未
    繫安全帶者，處駕駛人新臺幣（下同）3,000元以上6,000元
    以下罰鍰；行車前駕駛人及前座乘客均應繫妥安全帶，道路
    交通管理處罰條例第31條第2項、道路交通安全規則第89條
    第1項第5款分別定有明文。本件受處分人甲○○雖以前詞置
    辯，惟查：受處分人於前揭時地，駕駛前開自用小客車，因
    行駛於高速公路上，經員警以其為駕駛人未繫安全帶為由，
    當場舉發並交付內政部警政署國道公路警察局公警局交字第
    Z00000000號舉發違反道路交通管理事件通知單予受處分人
    收受，而受處分人拒絕於收受通知聯者簽章欄簽名之事實，
    此有前揭內政部警政署國道公路警察局舉發違反道路交通管
    理事件通知單影本1份附卷可稽；而受處分人上述違規事實
    ，經當日舉發之員警林瑞祥於原審訊問時具結證稱：本件係
    其負責舉發，其自受處分人駕車即將進入國道3號高速公路
    大甲收費站第15車道前，約8公尺至10公尺處，即透過該車
    前擋風玻璃看見受處分人駕駛前開自用小客車，有未繫安全
    帶之情狀，該安全帶之鐵勾環尚在左側車身B柱上，其視力
    為1.0正常且當時天候晴天、光線正常並未下雨，當初現場
    即有告知受處分人違規事實內容並將前揭舉發違反道路交通
    管理事件通知單交由受處分人收受，但受處分人拒絕簽名等
    語明確。又經原審於95年12月13日當庭勘驗於前揭受處分人
    案發時之錄音電磁記錄物內，有關受處分人與證人林瑞祥對
    話內容，為員警告知受處分人駕車並未繫安全帶，受處分人
    拿出證件並向員警表示，此處在收費站，並向員警表示執行
    太嚴格等語，此有原審勘驗筆錄1份在卷可參。爰審酌當時
    天候晴、光線正常，證人林瑞祥視力正常，且對受處分人有
    無將安全帶，自左側車身B柱拉下，目視明確，況受處分人
    並未向員警表示其有繫安全帶，而僅向員警表示取締駕駛人
    未繫安全帶之情狀太嚴格，已如前述，證人林瑞祥職司警察
    ，為維持交通秩序，依法執行職務，立場應屬客觀公正，且
    證人與受處分人並無恩怨，應明白作證具結後，應據實陳述
    之義務及如有偽證應受處罰之嚴重後果，應無甘冒刑事訴追
    之危險，故意為上揭虛偽不實之證述，是證人林瑞祥上揭證
    言內容，核與前揭事證相符，應屬真實可信。受處分人空言
    否認當時違規事實並未照相或錄影存證云云，既未能提出實
    證為有利自己之佐證，本件復查無何證據足認執勤員警有捏
    造事實違法舉發之情事，則其本於維護交通秩序、安全之職
    責所為舉發，自應受到合法、正確之推定。是受處分人於上
    揭時、地，駕駛前開車輛確有未依規定繫安全帶之事實，應
    堪認定。受處分人上揭辯解，自無足採。至受處分人聲請調
    閱前揭時、地之監視錄影電磁記錄物，惟前揭時地之監視器
    畫面，因機器當機之因素，並無光碟影像紀錄可供原審調閱
    等情，此有原審96年1月30日公務電話記錄表1紙在卷可參，
    況本件事證已明確，核無調查之可能及必要性。因認原處分
    機關根據原舉發機關所舉發受處分人違規之事實，依道路交
    通管理處罰條例第31條第2項規定，對受處分人裁處罰鍰新
    台幣3,000元，尚無不合，受處分人聲明異議為無理由，應
    予駁回等語。
二、本院經核閱相關卷證，認原裁定上開認事用法，洵無不當，
    受處分人抗告意旨仍執前詞謂案發時伊確實有繫上安全帶，
    才未在罰單上簽名；而伊口頭上向員警表示執行太嚴格並非
    自承未繫安全帶；又可資證明伊確實未曾違規之收費站監視
    錄影影像取締單位卻以「機器當機」為由未能提供，本件舉
    發既無證據，即應撤銷原處分云云。經查：本件由執勤員警
    林瑞祥於上開時、地目睹受處分人駕駛車牌號碼DF-7730號
    自用小客車，因有行駛於高速公路上未繫安全帶之違規，經
    當場舉發並交付內政部警政署國道公路警察局公警局交字第
    Z00000000號舉發違反道路交通管理事件通知單予受處分人
    收受，而受處分人拒絕於收受通知聯者簽章欄簽名等事實經
    過，業據證人即執勤員警林瑞祥於原審證述綦詳，本院衡諸
    該證人林瑞祥係內政部警政署國道公路警察局第七警察隊大
    甲分隊警員，為本件舉發受處分人有違規行為之人，其於原
    審到庭具結擔保其供述之真實性，且與受處分人並不相識，
    亦無仇怨，其依法執行公務，自無任意攀誣受處分人或有所
    證不實之理，且其所證述之內容亦無違反經驗法則或論理法
    則之處，則本於交通員警執行勤務所受之專業訓練及執勤經
    驗，該舉發員警之指證應堪予採信；再者，交通員警掣單舉
    發違反道路交通管理處罰條例所列之違規事實，本質上為行
    政處分，且係公務員基於職務上之權力，依法就特定之具體
    事件所為具有公法上效果之單方行政行為，基於公務員所為
    公法上行為具有公信力之原則，該行政處分當可被推定為真
    正，受處分人復未就該舉發員警之舉發違誤提出相關證據以
    供調查，且依卷存證據資料亦無其他積極證據足資證明其有
    捏造事實違法取締之情事，受處分人空言否認有違規行為，
    自難遽信；而受處分人聲請調閱案發當時之監視錄影電磁記
    錄物，惟因機器當機之因素，並無光碟影像紀錄可供原審調
    閱等情，此有原審96年1月30日公務電話記錄表1紙附卷可按
    ，本案雖無相關監視錄影電磁記錄物可資憑佐，然按「道路
    交通管理之稽查、違規紀錄，由交通勤務警察，或依法令執
    行交通稽查任務人員執行之」，道路交通管理處罰條例第7
    條第1項定有明文，細繹該條文之立法意旨，當係考量違反
    道路交通管理處罰條例之違規行為往往係在瞬間發生，而為
    交通勤務警察執行勤務時恰巧目睹，事實上不便立即以攝影
    、錄影器材取證之情形所在多有，且違規事實由人之感官即
    可充分判定，非必以科學儀器始能偵測得知，為達維護交通
    秩序、安全之行政目的，故特別立法賦予勤務警察得當機處
    分之權限，是本件縱因機器當機之因素導致缺乏監視錄影電
    磁記錄物作為證據，但並不影響員警此次舉發違規之效力。
    從而原處分機關依道路交通管理處罰條例第31條第2項之規
    定，裁處受處分人罰鍰新台幣3,000元之處分，核無違誤，
    原審裁定駁回其異議，亦無不合，受處分人仍執陳詞提起本
    件抗告，任意指摘原裁定不當，為無理由，應予駁回。
三、據上論結，應依道路交通案件處理辦法第26條，刑事訴訟法
    第412條，裁定如主文。
中　　華　　民　　國　　96　　年　　5 　　月　　23　　日
            刑事第九庭    審判長法　官  陳  筱  珮
                                法　官  趙  春  碧
                                法　官  余  仕  明
上列正本證明與原本無異。
不得再抗告。
                                書記官　林  玉  惠
中　　華　　民　　國　　96　　年　　5 　　月　　24　　日
